【裁判字號】    91,易,2968
【裁判日期】    920214
【裁判案由】    竊盜等
【裁判全文】
臺灣高雄地方法院刑事判決                        九十一年度易字第二九六八號
    公  訴  人  臺灣高雄地方法院檢察署檢察官
    被      告  丙○○  女五十.
右列被告因竊盜等案件，經檢察官提起公訴（九十一年度偵緝字第九六九號），本院
判決如左：
    主  文
丙○○連續竊盜，累犯，處有期徒刑陸月，如易科罰金，以參佰元折算壹日。
扣案變造之己○○國民身分證影本壹紙，沒收。
    事  實
一、丙○○前於民國（下同）七十八年間，因竊盜案件，經台灣高等法院台南分院以
    七十八年度上字第四三七四號判決判處有期徒刑三年確定，後於八十年間經台灣
    高等法院高雄分院減為有期徒刑一年六月，並於八十三年二月九日執行完畢。詎
    仍不知悔改，基於意圖為自己不法所有之概括犯意，分別於下列時、地，連續為
    數竊盜犯行：(1)於八十三年初某日，至甲○○位於高雄市○○路二二九號之住處
    應徵女傭，工作約一個月後，即趁機竊取甲○○之國民身分證一紙後逃逸；(2)於
    八十三年十月二十七日，至丁○○位於高雄市○○街一三七號二十四樓住處應徵
    幫傭，輔遭錄取，即趁在他人住處工作之機，竊取丁○○所有新臺幣（下同）十
    萬元後逃逸；(3)丙○○為防竊物犯行遭人發現，另萌變造國民身分證之概括犯意
    ，於不詳時、地，以將前開所竊甲○○之國民身分證換貼自己相片之方式而予變
    造，足生損害於甲○○本人合法使用身分證明文件權益及戶政機關對於國民身分
    證資料管理之正確，嗣並持之以行使，假冒甲○○之名義，於八十五年五月初某
    日，至己○○位於高雄市○○街六十五號住處應徵幫傭，甫工作不久，即再竊取
    己○○所有之國民身分證影本一張後離去；(4)丙○○復承前變造國民身分證之概
    括犯意，再連續於不詳時、地，以將所竊己○○之國民身分證影本換貼自己相片
    再加影印之方式予以變照，足生己○○本人合法使用身分證明文件權益及戶政機
    關對於國民身分證資料管理之正確，嗣並持之行使，假冒己○○之名義，於八十
    五年五月五日，至乙○○位於高雄市○○○路三一五號之住處應徵幫傭，甫工作
    不久，又趁機竊取乙○○所有鑽戒一枚、項鍊一條後逃逸；(5)丙○○再於八十五
年七月十日，持上開變造己○○之身分證影本，假己○○名義，至戊○○所開設
    之「亞誠實業行」應徵女傭，甫工作不久，即趁機竊取戊○○所有之一萬餘元、
    紅寶戒指一枚、翡翠戒指一枚、黃寶手鐲一只、鑽錶一只後離去。
二、案經高雄市政府警察局苓雅分局報告臺灣高雄地方法院檢察署檢察官偵查起訴。
    理  由
一、右揭犯罪事實，業據被告丙○○坦承不諱，核與被害人甲○○、丁○○、己○○
    、乙○○於警訊及本院審理中指述之情節相符，並據證人即被害人戊○○雇用之
    員工葉春芳於警訊中證述明確，復有變造之己○○身份證影本一紙附卷可稽，被
    告自白核與事實相符，本件事證明確，其犯行堪已認定。至被害人乙○○雖於本
    院審理中供稱：被告係持甲○○之身分證件至其住處應徵女傭（見本院九十一年
    十月八日訊問筆錄），與其前於警訊中供稱被告係持己○○身份證件應徵工作之
    語不甚相符，惟因被告至乙○○竊取財物，至今相隔已有五年之久，而上開二供
    詞，警訊筆錄係於較接近案發日期之八十五年七月二十日所製作，乙○○當時記
    憶理應較鮮明而為可採，堪認被告確係持己○○之身分證件前往乙○○住處應徵
    工作無訛。
二、按影本與原本可有相同之效果，將原本之部分內容篡改，重加影印，即與無製作
    權人將其原本篡改，作另一表示其意思者無異。是核被告丙○○所為前開竊取他
    人財物及變造他人國民身分證原本及影本後，持之以行使之行為，分別係觸犯刑
    法第三百二十條第一項之竊盜罪及刑法第二百十六條、第二百十二條之行使變造
    特種文書罪。其變造特種文書後持以行使，變造之低度行為，應為行使之高度行
    為所吸收，不另論其變造特種文書之罪。其先後多次竊盜及行使特種文書之犯行
    ，時間緊接，犯罪手法相同，所犯又係相同之罪，顯係基於概括犯意反覆為之，
    為連續犯，應依刑法第五十六條規定各論以一罪，並加重其刑。又被告所犯上開
    連續竊盜及連續行使變造特種文書之犯行間，互有方法、結果之牽連犯關係，應
    從一重之連續竊盜罪論處。查被告丙○○前於七十八年間，因竊盜案件，經台灣
    高等法院台南分院以七十八年度上字第四三七四號判決判處有期徒刑三年確定，
    後於八十年間經台灣高等法院高雄分院減為有期徒刑一年六月，並於八十三年二
    月九日執行完畢之事實，有臺灣高雄地方法院檢察署刑案資料查註紀錄表一份在
    卷可稽，其於五年以內再犯本件有期徒刑以上之罪，為累犯，應依刑法第四十七
    條規定加重其刑，並遞加重之。至被告上開在被害人乙○○住處竊取項鍊一條之
    事實，雖未據公訴人據以起訴，惟因該部份犯行，嗣據被告於審理中供承不諱，
    核與乙○○指述相符，復與前已起訴，並經本院認定有罪之被告至乙○○住處竊
    取鑽戒一枚之犯行部分，有單純一罪之關係，應為起訴效力所及，本院自得加以
    審究。爰審酌被告不知由合法途徑賺取財物，竟趁至被害人住處應徵幫傭，於他
    人疏於防範之機而竊取財物，過程中為掩飾犯行，復變造、行使他人身分證件，
    以他人名義應徵工作，致使被害人甲○○、己○○遭誤認為係竊物之人，對被害
    人等所生損害非輕，惟念犯後坦承犯行，態度尚佳及現因腰椎骨折變形，平日行
    走困難，有診斷證明書一紙在卷可參等一切情狀，量處如主文所示之刑，又被告
    行為後刑法第四十一條已於九十年一月四日修正，並於同年月十二日公布生效，
    其第一項規定修正為：「犯最重本刑為五年以下有期徒刑以下之刑之罪，而受六
    個月以下有期徒刑或拘役之宣告，因身體、教育、職業、家庭之關係或其他正當
    事由，執行顯有困難者，得以一元以上三元以下折算一日，易科罰金。但確因不
    執行所宣告之刑，難收矯正之效，或難以維持法秩序者，不在此限。」，然此屬
    刑之執行問題，非關於罪刑之變更，故應適用上開修正後之條文諭知易科罰金之
    折算標準，無刑法第二條比較新舊法之問題。扣案被告變造之己○○國民身分證
    影本一紙，因其係以換貼自己相片後再加影印之方式加以變造，堪認該身份證影
    本為被告所有，且係犯罪所得之物，應依刑法第三十八條第一項第二款之規定宣
    告沒收，被告另變照甲○○國民身分證上相片一紙，雖屬其所有，且為供犯罪所
    用之物，惟因未扣案，為免日後執行困難，爰不為另沒收之諭知。
三、至公訴意旨另認被告丙○○除竊取事實欄所載之上開財物外，尚於甲○○之住處
    竊取手飾一批、於己○○住處竊取六千元、於乙○○住處竊取十萬元，另被害人
    乙○○亦到庭指述被告尚竊取其鑽戒手鍊一條之部分，經訊據被告均堅詞否認曾
    竊取上開物品，且被害人甲○○所稱遭竊手飾一批究為何物，因未見其於警訊中
    說明，於審理中再加詢問時，據其供稱：已不確定手飾是否有遺失等語（見本院
    九十一年十月二十九日訊問筆錄），而被害人乙○○於警訊中供稱：遭竊之物為
    金飾乙批價值約十萬元及鑽戒一只等語，嗣於審理中到庭陳稱：住處未有金錢遭
    竊等語甚明，是其根本未曾指述住處有十萬元現金遭人竊取之情，參以被告針對
    前所論罪之數次竊盜犯行均供承不諱，當中所竊之物，亦不乏有現金十數萬元及
    各類珠寶戒指、手鐲、鑽錶等貴重物品，是針對上開物品，其實無否認竊取之必
    要，準此，依罪疑為輕原則，應認公訴人及被害人乙○○上開所指尚乏依據可資
    證明，本應為無罪判決之諭知，惟因上開部分與各該次竊盜犯行經起訴並遭判決
    有罪之部分，有單純一罪之關係，爰不另為無罪之諭知，附此敘明。
據上論斷，應依刑事訴訟法第二百九十九條第一項前段，刑法第二條第一項前段、第
五十六條、第三百二十條第一項、第二百十六條、第二百十二條、第五十五條、第四
十七條、第四十一條第一項、第三十八條第一項第三款，罰金罰鍰提高標準條例第一
條前段、第二條，判決如主文。
本案經檢察官楊慶瑞到庭執行職務。
中      華      民      國      九十二      年      二    月    十四    日
                                  臺灣高雄地方法院刑事庭
                                      審判長法官    黃三友
                                            法官    曾淑娟
                      法官    黃宗揚
右正本證明與原本無異。
如不服本判決，應於判決送達後十日內，向本院提出上訴狀。
                                          書記官    陳掌珠
中      華      民      國      九十二      年      二    月    十四    日
附錄本案判決論罪科刑法條：
中華民國刑法第三百二十條第一項
 (普通竊盜罪、竊佔罪)
意圖為自己或第三人不法之所有，而竊取他人之動產者，為竊盜罪，處五
年以下有期徒刑、拘役或五百元以下罰金。
中華民國刑法第二百一十二條 (偽造變造特種文書罪)
偽造、變造護照、旅券、免許證、特許證及關於品行、能力服務或其他相
類之證書、介紹書，足以生損害於公眾或他人者，處一年以下有期徒刑、
拘役或三百元以下罰金。
中華民國刑法第二百一十六條 (行使偽造變造或登載不實之文書罪)
行使第二百十條至第二百十五條之文書者，依偽造、變造文書或登載不實
事項或使登載不實事項之規定處斷。


司法院資訊處製作；財團法人民間司法改革基金會備份。
